【裁判字號】    96,訴,5391
【裁判日期】    970325
【裁判案由】    毒品危害防制條例
【裁判全文】
臺灣高雄地方法院刑事判決              96年度訴字第5391號
公  訴  人  臺灣高雄地方法院檢察署檢察官
被      告  乙○○
                    （現於臺灣高雄監獄執行中）
上列被告因違反毒品危害防制條例案件，經檢察官提起公訴（96
年度毒偵字第10017 號），嗣被告於本院準備程序進行中，就被
訴事實為有罪之陳述，經合議庭裁定由受命法官獨任適用簡式審
判程序審理，本院判決如下：
    主  文
乙○○施用第一級毒品，累犯，處有期徒刑拾月，扣案之第一級
毒品海洛因壹小包（檢驗前淨重零點零玖肆公克，檢驗後淨重零
點零捌陸公克）沒收銷燬之；又施用第二級毒品，累犯，處有期
徒刑肆月。應執行有期徒刑壹年，扣案之第一級毒品海洛因壹小
包（檢驗前淨重零點零玖肆公克，檢驗後淨重零點零捌陸公克）
沒收銷燬之。
    事  實
一、乙○○前因違反肅清煙毒條例案件，分別經本院以84年度訴
    字第564 號判決處有期徒刑1 年7 月確定；以86年度訴字第
    1104號判決處有期徒刑3 年8 月確定，並裁定應執行有期徒
    刑5 年確定，甫於民國94年5 月11日縮刑期滿執行完畢。又
    曾因施用毒品案件，經本院以90年度毒聲字第5033號裁定送
    強制戒治，復經本院以91年度毒聲字第312 號裁定停止戒治
    ，所餘期間付保護管束，並於91年8 月15日保護管束期滿視
    為強制戒治執行完畢。嗣於上開強制戒治執行完畢釋放後5
    年內，再於96年間，因施用毒品案件經本院以96年度訴字第
    2295號判決判處有期徒刑6 月、4 月，應執行有期徒刑10月
    確定。詎猶不知悔改，復分別基於施用第一級毒品海洛因、
    第二級毒品甲基安非他命之犯意，於96年10月25日14時許，
    在高雄縣岡山鎮○○里○○街62號住處，以將海洛因置入針
    筒注射體內之方式，施用第一級毒品海洛因1 次；於同日15
    時許，在上址，以將甲基安非他命置於玻璃球吸食器燒烤產
    生煙霧後吸食之方式，施用第二級毒品甲基安非他命1 次。
    嗣於96年10月26日18時40分許，因形跡可疑，為警在高雄縣
    岡山鎮○○路路旁查獲，並扣得其持有之第一級毒品海洛因
    1 小包（檢驗前淨重0. 094公克，檢驗後淨重0.086 公克）
    ，經徵得其同意採尿送驗後，呈嗎啡及甲基安非他命陽性反
    應，始悉上情。
二、案經高雄縣政府警察局岡山分局報告臺灣高雄地方法院檢察
    署檢察官偵查起訴。
    理  由
一、本件被告乙○○所犯為死刑、無期徒刑或最輕本刑為3 年以
    上有期徒刑以外之罪，其於準備程序中就被訴事實為有罪之
    陳述，經法官告知簡式審判程序之旨，並聽取公訴人及被告
    之意見後，依刑事訴訟法第273 條之1 第1 項規定，裁定由
    受命法官獨任進行簡式審判程序，合先敘明。
二、上揭事實，已據被告於本院審理中坦承不諱，且其於96年10
    月26日為警所採驗之尿液，經分別送往台灣檢驗科技股份有
    限公司以GC/MS 方法（氣相層析/ 質譜儀法）檢驗，結果均
    確呈第一級毒品海洛因代謝後嗎啡及第二級毒品甲基安非他
    命之陽性反應，此有該公司96年11月14日報告編號KH2007B0
    000000號濫用藥物尿液檢驗報告1 紙可稽；另96年10月26日
    扣案之不明粉末1 小包（檢驗前淨重0.094 公克，檢驗後淨
    重0.086 公克），經送往高雄市立凱旋醫院鑑定，結果確含
    第一級毒品海洛因成分，此有該醫院高市凱醫驗字第6099號
    鑑定書1 紙在卷可佐，足認被告上開自白確與事實相符，應
    堪置信。本件事證明確，被告犯行堪以認定。
三、次按毒品危害防制條例前於92年7 月9 日修正公布，自93年
    1 月9 日施行，觀之該條例第20條、第23條之立法理由，修
    正後毒品危害防制條例就施用毒品者，只於「初犯」及「5
    年後再犯」二種情形，有其追訴條件之限制，即須於初犯經
    觀察、勒戒或強制戒治釋放後，5 年內均無施用毒品之行為
    ，始能認其前所實施之觀察、勒戒或強制戒治已足遮斷毒癮
    ，而得於5 年後再犯時，再予適用初犯之規定，重行觀察、
    勒戒等程序。倘5 年內已經再犯，被依法追訴處罰，縱其第
    3 次（或第3 次以上）施用毒品之時間在初犯釋放5 年以後
    ，即與「5 年後再犯」之情形有別，且因已於「5 年內再犯
    」，顯見其再犯率甚高，原實施觀察、勒戒或強制戒治，已
    無法收其實效，而無5 年戒斷期之存在，自無再經觀察、勒
    戒及強制戒治之必要，應得逕行追訴處罰（最高法院95年5
    月9 日95年度第7 次刑事庭會議決議參照）。經查：本件被
    告前因施用毒品案件，經本院以90年度毒聲字第5033號裁定
    令入戒治處所強制戒治，復經本院以91年度毒聲字第312 號
    裁定停止戒治，所餘期間付保護管束，並於91年8 月15日保
    護管束期滿視為強制戒治執行完畢。嗣於上開強制戒治執行
    完畢釋放後5 年內，再於96年間，因施用第一級及第二級毒
    品案件經本院以96年訴字2295號判決判處有期徒刑6 月、4
    月，應執行有期徒刑10月確定等情，有臺灣高等法院被告前
    案紀錄表1 份在卷可憑，是依上開說明，被告於前述強制戒
    治執行完畢釋放後5 年內，再犯施用毒品罪，經本院判決有
    罪確定後，復犯本件施用第一級毒品及第二級毒品犯行，本
    件犯行距前揭強制戒治釋放後雖逾5 年，惟核與毒品危害防
    治條例第20條第3 項所定「5 年後再犯」之立法意旨不符，
    揆諸上開說明，本件被告施用第一級、第二級毒品犯行，仍
    應予追訴、處罰。
四、按海洛因、甲基安非他命分別係毒品危害防制條例第2 條第
    2 項第1 、2 款所稱之第一、二級毒品，是被告分別施用海
    洛因、甲基安非他命之行為，係犯該條例第10條第1 項之施
    用第一級毒品罪，及同條第2 項之施用第二級毒品罪。被告
    持有第一、二級毒品，嗣進而施用之，持有之低度行為應為
    施用之高度行為所吸收，均不另論罪。被告上開所犯施用第
    一、二級毒品罪，犯意各別，行為互殊，觸犯構成要件不同
    ，應予分論併罰。又被告有如前開事實欄所載之犯罪科刑及
    執行紀錄，此有臺灣高等法院被告前案紀錄表1 份在卷可稽
    ，其前受徒刑之執行完畢後，5 年以內故意再犯本件有期徒
    刑以上之罪，為累犯，應依刑法第47條第1 項之規定，加重
    其刑。爰審酌被告前已因施用毒品案件經強制戒治，本應徹
    底戒除毒癮，不料其竟仍繼續施用毒品，已如上述，顯見其
    並無戒除毒害之決心，本不宜寬貸，惟念其犯後坦承犯行，
    施用毒品乃自戕一己之身體健康，並具有病患性人格之特質
    ，行為本身對社會所造成之危害並非直接、鉅大等一切情狀
    ，分別量處如主文所示之刑，並定其應執行之刑，以資懲儆
    。按查獲之第一、二級毒品及專供製造或施用第一、二級毒
    品之器具，不問屬於犯人與否，均沒收銷燬之，毒品危害防
    制條例第18條第1 項前段定有明文。查扣案之不明粉末1小
    包（檢驗前淨重0.094 公克，檢驗後淨重0.086 公克），經
    鑑定結果確含第一級毒品海洛因之成分，業如上述，且各該
    包裝袋因分別與其內之毒品業已無法析離，應分別將之同視
    為第一級毒品，從而不問屬於犯人與否，爰併依上開規定宣
    告沒收銷燬之。而鑑驗所耗損之毒品，既已費失，自無庸宣
    告沒收銷燬。
據上論斷，應依刑事訴訟法第273 條之1 第1 項、第299 條第1
項前段，毒品危害防制條例第10條第1 、2 項、第18條第1 項前
段，刑法第11條、第47條第1 項、第51條第5 款，判決如主文。
本案經檢察官甲○○到庭執行職務
中    華    民    國    97    年    3     月    25    日
                  刑事第十庭    法  官    顏銀秋
上正本證明與原本無誤。
如不服本判決，應於送達後10日內，向本院提出上訴狀。
中    華    民    國    97    年    3     月    25    日
                                書記官    董明惠
附錄本案論罪科刑法條：
毒品危害防制條例第10條
施用第一級毒品者，處6月以上5年以下有期徒刑。
施用第二級毒品者，處3年以下有期徒刑。


司法院資訊處製作；財團法人民間司法改革基金會備份。
